高雄高等行政法院簡易判決　　　　　　　　　　　　　　九十一年度簡字第八四號
　　原　　　告　勞工保險局
　　代　表　人　甲○○局長
　　訴訟代理人　林志龍律師
　　複代理人　　丙○○律師
　　被　　　告　乙○○
右當事人間因返還公法上不當得利事件，原告提起行政訴訟。本院判決如左：
　　主  文
被告應給付原告新台幣玖萬零佰捌拾柒元及自民國九十年十二月二十五日起至清償
日止，按年息百分之五計算之利息。
訴訟費用由被告負擔。
　　事實及理由
一、本件被告為勞工保險被保險人，投保單位為「高雄市貨櫃裝卸搬運職業工會」。
    緣被告於民國（下同）八十九年十二月五日因顏面疤痕而向原告申請職業傷害之
    殘廢給付，經原告依勞工保險殘廢給付標準表第五十七條第十等級核付三三○日
    之殘廢給付，並依被告於審定成殘當月起前六個月之投保薪資，分別由德寶營造
    股份有限公司及高雄市貨櫃裝卸搬運職業工會申報之月投保薪資計算，其平均月
    投保薪資為二九、二五○元，日平均薪資為九七五元，原告共核付被告三三○日
    之殘廢給付計三二一、七五○元。嗣原告查知，高雄市貨櫃裝卸搬運職業工會於
    八十九年十月二十三日以被告投保薪資四二、○○○元申報加保，而予原告核付
    殘廢給付於被告後，隨即於九十年一月十八日將其申報之月投保薪資調低為一八
    、三○○元，則被告之投保薪資顯有以少報多之情形，乃發函通知高雄市貨櫃裝
    卸搬運職業工會，逕予更正其自八十九年十月二十三日起之月投保薪資為一八、
    三○○元，同時重新核算其平均月投保薪資為二一、○三三‧三元，日平均薪資
    為七○一‧一元，從而被告共溢領九○、三八七元。被告無法律上之原因而受有
    上揭之不當利益，致原告受有損害，經原告發函催告被告返還前開不當得利，惟
    被告迄今皆未返還，乃提起本件訴訟。
二、原告起訴主張略以：被告於八十九年十二月五日因職業災害而向原告申請殘廢給
    付，經原告依勞工保險殘廢給付標準表第五十七條第十等級核付三三○日。又被
    告於審定成殘當月起前六個月之投保薪資，分別為於德寶營造股份有限公司申報
    之八十九年七月至九月止，每月為一六、五○○元；及由高雄市貨櫃裝卸搬運職
    業工會申報之八十九年十月至十二月止，每月為四二、○○○元，則依前開投保
    單位所申報之月投保薪資計算，其平均月投保薪資為二九、二五○元，日平均薪
    資為九七五元，是原告共發給被告三三○日之殘廢給付計三二一、七五○元，並
    於八十九年十二月二十八日即匯入被告於郵局之帳戶在案。嗣原告查知，高雄市
    貨櫃裝卸搬運職業工會於八十九年十月二十三日以被告投保薪資四二、○○○元
    申報加保，而予原告核付殘廢給付於被告後，隨即於九十年一月十八日將其申報
    之月投保薪資調低為一八、三○○元。其後經原告調查結果，被告並無任何從業
    薪資收入記錄或所得扣繳憑單可資證明其於加保時之薪資收入確達四二、○○○
    元，是被告之投保薪資顯有以少報多之情形。又原告前已發函通知被告，逕予更
    正其自八十九年十月二十三日起之月投保薪資為一八、三○○元（八十九年十月
    投保薪資則以四○一○○元計），同時重新核算其平均月投保薪資為二一、○三
    三‧三元（八十九年七月至九月一六、五○○元、十月四○、一○○元、十一月
    至十二月為一八、三○○元）。則其日平均薪資為七○一‧一元，乘三三○日計
    為二三一、三六三元。從而被告共溢領九○、三八七元（321,750－231,363＝
    90,387 元）。查被告無法律上之原因而受有九○、三八七元之不當利益，致原
    告受有損害，其自應返還所受之不當利益予原告。而被告則未提出書狀作任何聲
    明及陳述。
三、按勞工保險條例中所稱月投保薪資係指由投保單位按被保險人之月薪資總額，依
    投保薪資分級表之規定向保險人申報之薪資。又被保險人之薪資如在當年二月至
    七月調整時，投保單位應於當年八月底前將調整後之月投保薪資通知保險人（即
    原告）；如在當年八月至次年一月調整時，應於次年二月底前通知保險人，其調
    整均自通知之次月一日生效，該條例第十四條第一項、第二項亦分別定有明文。
    經查，本件原告主張被告前因顏面疤痕而向原告申請職業傷害之殘廢給付，經原
    告於八十九年十二月二十八日依勞工保險殘廢給付標準表第五十七條第十等級核
    付三三○日之殘廢給付，並依被告於審定成殘當月起前六個月之投保薪資，分別
    由德寶營造股份有限公司及高雄市貨櫃裝卸搬運職業工會申報之月投保薪資計算
    ，其平均月投保薪資為二九、二五○元，日平均薪資為九七五元，共計核付被告
    三三○日之殘廢給付計三二一、七五○元在案。嗣經原告查知，高雄市貨櫃裝卸
    搬運職業工會於八十九年十月二十三日以被告投保薪資四二、○○○元申報加保
    ，而予原告核付殘廢給付予被告後，隨即於九十年一月十八日將其申報之月投保
    薪資調低為一八、三○○元。其後經原告派員調查結果，被告並無任何從業薪資
    收入記錄或所得扣繳憑單可資證明其於加保時之薪資收入確達四二、○○○元，
    則被告之投保薪資顯有以少報多之情形，乃發函通知高雄市貨櫃裝卸搬運職業工
    會，逕予更正其自八十九年十月二十三日起之月投保薪資為一八、三○○元，同
    時重新核算其平均月投保薪資為二一、○三三‧三元，日平均薪資為七○一‧一
    元，從而被告共溢領九○、三八七元等情，業據其提出勞工保險給付申請書（兼
    給付收據）、核定通知書、承保異動參考資料、德寶營造股份有限公司及高雄市
    貨櫃裝卸搬運職業工會等投保單位基本資料及原告九十年七月五日九十保承字第
    六○○八二八九號函影本各乙紙附卷可稽，而被告則未提出書狀作何陳述及提出
    任何證據資料供本院斟酌，堪認原告上揭主張為真實。
四、查，勞工保險條例制定之目的，係為保障勞工生活，促進社會安全，勞工保險條
    例第一條定有明文。又勞工保險係屬於強制性保險，祇要符合同法第六條所定之
    投保資格情形者，皆應參加該保險，故該法具公法性質，從而因該法律關係所生
    之爭執即屬公法事件，要不待言。再者，「授予利益之行政處分，其內容係提供
    一次或連續之金錢或可分物之給付者，經撤銷、廢止或條件成就而有溯及既往失
    效之情形時，受益人應返還因該處分所受領之給付。．．前項返還範圍準用民法
    有關不當得利之規定。」行政程序法第一百二十七條亦定有明文。本件原告就被
    告因顏面疤痕而申請之職業傷害殘廢給付，原依德寶營造股份有限公司及高雄市
    貨櫃裝卸搬運職業工會申報之月投保薪資計算，其平均月投保薪資為二九、二五
    ○元，日平均薪資為九七五元，共核付被告三三○日之殘廢給付計三二一、七五
    ○元。嗣經原告查知，高雄市貨櫃裝卸搬運職業工會於八十九年十月二十三日以
    被告投保薪資四二、○○○元申報加保，迨原告核付殘廢給付予被告後，旋於九
    十年一月十八日將其申報之月投保薪資調低為一八、三○○元，其投保薪資顯有
    以少報多之情形，乃發函通知高雄市貨櫃裝卸搬運職業工會，並逕予更正其自八
    十九年十月二十三日起之月投保薪資為一八、三○○元，同時重新核算其平均月
    投保薪資為二一、○三三‧三元，日平均薪資為七○一‧一元。準此，原告原核
    付被告殘廢給付之授益處分，既由其依勞工保險條例施行細則第三十三條第一項
    規定逕行調整被告之投保薪資而變更該處分內容，自發生部分內容被撤銷之結果
    ，則被告所溢領之九○、三八七元，即屬因無法律上之原因而受利益，自應負返
    還該項給付之義務。從而原告請求被告返還其溢領之金額九○、三八七元及自起
    訴狀繕本送達被告翌日即九十年十二月二十五日起至清償日止，按週年利率百分
    之五計算之利息，即有理由，應予准許，並不經言詞辯論為之。
五、據上論結，本件原告之訴為有理由，爰依行政訴訟法第二百三十三條第一項、第
    二百三十六條、第一百九十五條第一項前段、第九十八條第三項前段，判決如主
    文。
中　　　華　　　民　　　國    九十一　　年　  　四　　　月　　二十九　　日
                          　　高雄高等行政法院第四庭
     　   　　　　　　　　　　      　    法      官    邱政強
右為正本係照原本作成。
如不服本判決，應於送達後二十日內，向本院提出上訴狀並表明上訴理由，如於本判
決宣示後送達前提起上訴者，應於判決送達後二十日內補提上訴理由書（須按他造當
事人人數附繕本）。
提起上訴應預繳送達用雙掛號郵票七份（每份三十四元）。
中　　　華　　　民　　　國    九十一　　年　  　四　　　月　　二十九　　日
                                          法院書記官    周良駿
附註：
行政訴訟法第二百三十五條（第一項、第二項）：
對於適用簡易程序之裁判提起上訴或抗告，須經最高行政法院之許可。
前項許可，以訴訟事件所涉及之法律見解具有原則性者為限。
